【裁判字號】    97,交訴,247
【裁判日期】    980206
【裁判案由】    肇事逃逸罪
【裁判全文】
臺灣臺中地方法院刑事判決    97年度交訴字第247號
公  訴  人  臺灣臺中地方法院檢察署檢察官
被      告  戊○○
                  （現另案於臺灣臺中監獄臺中分監執行中）
上列被告因肇事逃逸案件，經檢察官提起公訴（97年度偵字第11
826號），本院判決如下：
    主    文
戊○○駕駛動力交通工具肇事，致人受傷而逃逸，累犯，處有期
徒刑柒月。
    犯罪事實
一、戊○○前於民國94年間因違反毒品危害防制條例、妨害自由
    、竊盜等案件，經本院判處應執行有期徒刑1年6月確定，甫
    於96年4月9日縮刑期滿執行完畢。詎不知悔改，於97年3月2
    日，駕駛車牌號碼A2-9769號自小客車，搭載友人丙○○沿
    臺中縣東勢鎮○○街由東往西方向行駛，於同日下午2時20
    分許，行經臺中縣東勢鎮○○街與東關路632巷交岔路口處
    時，適有甲○○駕駛車牌號碼F9G-062號機車沿臺中縣東勢
    鎮○○路632巷由南往北方向行駛，在前揭交岔路口處，二
    車閃避不及因而發生碰撞，使甲○○人、車倒地，受有頭部
    外傷合併頭皮血腫、唇部撕裂傷、胸部挫傷、右手擦傷、右
    大腿及左膝撕裂傷等傷害（過失傷害部分未經起訴)。詎戊○○駕駛前揭自小客車肇事，致甲○○受傷後，未在現場協
    助救助，並靜候交通警察前往處理，僅在路旁呼喊鄰近住家
    屋主丁○○打電話叫救護車，在未確認丁○○是否有打電話
    、救護車是否有到場救護甲○○，即趁機逃離現場，嗣經警
    詢問乘客丙○○該車禍經過，始循線查悉上情。
二、案經臺中縣警察局東勢分局報請臺灣臺中地方法院檢察署檢
    察官偵查起訴。
    理    由
一、按「被告以外之人於偵查中向檢察官所為之陳述，除顯有不
    可信之情況者外，得為證據。」、「被告以外之人於審判外
    之陳述，雖不符前四條之規定，而經當事人於審判程序同意
    作為證據，法院審酌該言詞陳述或書面陳述作成時之情況，
    認為適當者，亦得為證據。當事人、代理人或辯護人於法院
    調查證據時，知有第159條第1項不得為證據之情形，而未於
    言詞辯論終結前聲明異議者，視為有前項之同意。」刑事訴
    訟法第159條之1第2項、第159條之5分別定有明文。查告訴
    人甲○○於警詢所製作之筆錄、道路交通事故現場圖、道路
    交通事故調查報告表（一）、（二）、警員職務報告書及童
    綜合醫院、東勢鎮農會附設農民醫院一般診斷書各1份等證
    據資料，檢察官、被告均未聲明異議，且審酌其於警詢時作
    成筆錄之情況亦屬適當，證人甲○○於檢察官偵訊時所為偵
    訊內容，業經其具結證述，擔保其證詞之真實性，且無顯不
    可信之情況，依上開規定，告訴人甲○○於警、偵訊時所為
    筆錄、道路交通事故現場圖、道路交通事故調查報告表（一
    ）、（二）、警員職務報告書及一般診斷書等俱有證據能力
    ，合先敘明。
二、訊據被告戊○○坦承於上開時、地駕車與告訴人甲○○所騎
    乘機車發生車禍肇事，導致告訴人受傷，之後並未在現場協
    助救助，靜候交通警察前往處理，僅在路旁呼喊鄰近住家屋
    主丁○○打電話叫救護車，惟未確認丁○○是否確實有打電
    話及救護車是否有到場救護甲○○，即趁機逃離現場等情不
    諱，核與告訴人甲○○於警、偵訊證述情節相符，及核與證
    人丁○○證述：事故發生後，有人在路邊喊伊打電話叫救護
    車，該人後來走掉了，經當庭確認，隔著一條街請伊打電話
    的人就是被告等語（參見本院卷第41頁、第42頁及第47頁筆
    錄），而證人即被告事故發生當時駕車搭載之乘客丙○○證
    述：事故發生後，被告可能因緊張、害怕而離開，伊是自己
    留在現場，並非被告叫伊留下來，被告有請丁○○打電話叫
    救護車，但被告並沒有確認丁○○是否有打電話就走了等語
    （參見本院卷第34頁反面、第35頁筆錄）亦大致相合。此外
    ，復有道路交通事故現場圖、道路交通事故調查報告表（一
    ）、（二）、職務報告書及童綜合醫院、東勢鎮農會附設農
    民醫院一般診斷書各1份附卷可稽。足認被告之自白因有其
    他證據可補強，且查與事實相符，足予憑採。本件事證明確
    ，被告犯行，堪以認定。
三、按刑法第185條之4之駕駛動力交通工具肇事逃逸罪，於88年
    4月21日經總統令公布，而本罪增訂之立法理由，乃為維護
    交通安全，加強救護，減少被害人之死傷，促使駕駛人於肇
    事後，能使被害人即時救護等語，立法者認駕駛人駕車肇事
    後，倘能將被害人即時救護，或留在現場處理，避免後車再
    次撞擊傷者，均可減輕或避免被害人之傷亡，此攸關社會大
    眾生命、身體之安全，因而將駕車肇事逃逸行為，明文規定
    為犯罪行為加以處罰。本條既是在防止逃逸行為所產生之抽
    象危險，因此所謂「逃逸」，應非指行為人有積極「逃亡、
    隱匿」等阻礙犯罪偵查行為，而係指行為人不留在肇事現場
    為即時救護、避免後車再度撞擊或協助相關人員迅速處理事
    故而離去之行為，蓋此一離去行為可能使因肇事所發生之損
    害有再度擴大之危險；行為人於肇事使人受傷後縱有撥打手
    機報警，惟其既未留下年籍資料，且未待警到場處理，即駕
    車離開現場，仍不能解免肇事逃逸罪責（最高法院95年度台
    上字第2193號、97年度台上字第635號裁判意旨參照）。本
    案被告雖於肇事後有在路旁呼喊鄰近住家屋主丁○○打電話
    叫救護車，惟竟未在場協助或確認丁○○是否有打電話、救
    護車是否有到場救護甲○○即逃離現場一情，已如上述，故
    核被告所為，係犯刑法第185條之4之肇事逃逸罪。被告前於
    94年間因違反毒品危害防制條例、妨害自由、竊盜等案件，
    經本院判處應執行有期徒刑1年6月確定，甫於96年4月9日縮
    刑期滿執行完畢，有臺灣臺中地方法院檢察署刑案資料查註
    紀錄表、臺灣高等法院被告前案紀錄表各1份在卷可稽，其
    受徒刑之執行完畢後5年以內故意再犯本案有期徒刑以上之
    罪，為累犯，應依刑法第47條第1項之規定加重其刑。爰審
    酌被告素行、於駕車肇事致告訴人甲○○受傷後，雖有請人
    代為打電話呼叫救護車，惟未留在肇事現場為即時救護或協
    助相關人員迅速處理事故而離去之行為，所生之危害，兼衡
    之被告犯後坦承犯行，並與告訴人甲○○達成和解（此經告
    訴人到庭證述屬實，參見偵卷第14頁筆錄及第28頁所附和解
    書1紙可憑），犯後態度尚佳等一切情狀，量處如主文所示
    之刑，以資懲儆。
據上論斷，應依刑事訴訟法第299條第1項前段，刑法第185條之4
、第47條第1項，判決如主文。
本案經檢察官乙○○到庭執行職務。
中    華    民    國    98    年    2     月    6     日
                  刑事第八庭    審判長法  官  黃家慧
                                      法  官  黃炫中
                                      法  官  黃賢婷
上正本證明與原本無異。
如不服本判決，應於收受送達後10日內向本院提出上訴書狀（應
敘述具體理由並附繕本）。
上訴書狀如未敘述理由，應於上訴期間屆滿後20日內補提理由書
於本院。
                                      書記官  江美琪
中    華    民    國    98    年    2     月    6     日
附錄論罪科刑法條
刑法第 185-4條  （肇事遺棄罪）
駕駛動力交通工具肇事，致人死傷而逃逸者，處六月以上五年以
下有期徒刑。


司法院資訊處製作；財團法人民間司法改革基金會備份。
